【裁判字號】    97,易,2553
【裁判日期】    971027
【裁判案由】    毒品危害防制條例
【裁判全文】
臺灣臺北地方法院刑事判決              97年度易字第2553號
公  訴  人  臺灣臺北地方法院檢察署檢察官
被      告  甲○○
上列被告因違反毒品危害防制條例案件，經檢察官提起公訴（九
十七年度毒偵字第二０七六號），因被告於本院準備程序中就被
訴事實為有罪之陳述，經本院合議庭裁定改進行簡式審判程序，
本院判決如下：
    主  文
甲○○施用第二級毒品，累犯，處有期徒刑捌月。扣案第二級毒
品甲基安非他命（不包空包裝袋，驗餘淨重零點零貳捌公克）
、甲基安非他命殘渣（量微無法磅秤，且不含空包裝袋）沒收銷
燬，包裝上開甲基安非他命之空包裝貳個及玻璃球吸食器壹組均
沒收。
    事  實
一、甲○○前於民國八十九年間因施用毒品案件，經本院裁定送
    觀察勒戒後，因認無繼續施用傾向，於八十九年八月二十九
    日釋放出所，並由臺灣臺北地方法院檢察署檢察官於同日以
    八十九年度毒偵字第四九五號不起訴處分確定；復於九十四
    年間因施用毒品案件，經本院於九十四年五月二十五日以九
    十四年度簡字第九八三號判決判處有期徒刑四月確定，於九
    十四年十二月二十六日縮短刑期滿執行完畢；又於九十四年
    間因施用毒品案件，經本院於九十四年九月二十七日以九十
    四年度簡字第一九六二號判決判處有期徒刑六月確定，於九
    十五年九月十四日縮短刑期滿執行完畢；再於九十五年間因
    施用毒品案件，經本院於九十五年八月二十五日以九十五年
    易字第一六二六號判處有期徒刑七月，並經臺灣高等法院於
    九十五年十月二十五日以九十五年上易字第一九一一號駁回
    上訴而確定，嗣經臺灣高等法院以九十六年度聲減字第一二
    二號裁定減刑為有期徒刑三月又十五日，甫於九十六年七月
    十六日縮短刑期執行完畢。詎其不知悔改，復基於施用第二
    級毒品甲基安非他命之犯意，於九十七年六月十日夜間十時
    許，在其位於臺北市○○區○○路一三七巷十四號四樓之住
    處內，施用甲基安非他命。嗣於九十七年六月十一日下午六
    時三十分許在上揭住處為警查獲，經警採集其採尿送驗，送
    驗結果確呈甲基安非他命陽性反應，始悉上情，並扣得甲基
    安非他命一包（毛重零點三六四公克，不含空包裝袋，驗餘
    淨重零點零二三八公克）、殘渣袋一個、玻璃球吸食器一組
    。
二、案經臺北縣政府警察局新店分局報告臺灣臺北地方法院檢察
    署檢察官偵查起訴。
    理  由
一、前揭事實，業據被告迭於警詢時、偵查中、本院準備程序及
    審理時坦承不諱（見偵查卷第九頁至第十一頁、第三八頁至
    第三九頁，本院卷第三一頁反面、第三五頁），且被告於前
    揭時、地為警查獲所採集之尿液經送鑑定結果，呈甲基安非
    他命陽性反應，此有臺灣檢驗科技股份有限公司九十七年七
    月九日ＣＺ000000000號濫用藥物檢驗報告在卷可
    稽（見偵查卷第四六頁），並有扣案物品照片、、殘渣袋一
    個及玻璃球吸食器一組等物（見偵查卷第三二頁、第十六頁
    、第四七頁）在卷可憑。而被告為警查獲時所扣得之白色透
    明結晶一包，經送交通部民用航空局航空醫務中心以氣相層
    析質譜儀法檢驗後，確認檢出甲基安非他命成分，毛重零點
    三六四公克，驗餘淨重零點零二三八公克，此有上開中心於
    九十七年六月二十五日所出具之航藥鑑字第０九七三一九六
    號毒品鑑定書一份在卷可證，足徵被告任意性自白核與事實
    相符，堪以採信。
二、又被告前於八十九年間因施用毒品案件，經本院裁定送觀察
    勒戒後，因認無繼續施用傾向，於八十九年八月二十九日釋
    放出所，並由臺灣臺北地方法院檢察署檢察官於同日以八十
    九年度毒偵字第四九五號不起訴處分確定；復於九十四年間
    因施用毒品案件，經本院於九十四年五月二十五日以九十四
    年度簡字第九八三號判決判處有期徒刑四月確定，於九十四
    年十二月二十六日縮短刑期滿執行完畢；又於九十四年間因
    施用毒品案件，經本院於九十四年九月二十七日以九十四年
    度簡字第一九六二號判決判處有期徒刑六月確定，於九十五
    年九月十四日縮短刑期滿執行完畢；再於九十五年間因施用
    毒品案件，經本院於九十五年八月二十五日以九十五年易字
    第一六二六號判決判處有期徒刑七月，並經臺灣高等法院於
    九十五年十月二十五日以九十五年上易字第一九一一號駁回
    上訴而確定，嗣經臺灣高等法院以九十六年度聲減字第一二
    二號裁定減刑為有期徒刑三月又十五日，甫於九十六年七月
    十六日縮短刑期執行完畢等情，有臺灣高等法院被告前案紀
    錄表（見本院卷第四頁至第二０頁）在卷可參。復按施用第
    二級毒品為犯罪行為，毒品危害防制條例第十條第二項定有
    處罰明文。故施用第二級毒品者，依前揭規定本應科以刑罰
    ，惟基於刑事政策，對合於一定條件之施用者，則依同條例
    第二十條、第二十三條之規定，施以觀察、勒戒或強制戒治
    之保安處分。又毒品危害防制條例於九十二年七月九日修正
    公布，自九十三年一月九日施行。其中第二十條、第二十三
    條將施用毒品之刑事處遇程序，區分為「初犯」及「五年內
    再犯」、「五年後再犯」。依其立法理由之說明：「初犯」
    ，經觀察、勒戒或強制戒治後，應為不起訴處分或不付審理
    之裁定；「五年內再犯」者，因其再犯率甚高，原實施之觀
    察、勒戒及強制戒治既已無法收其實效，爰依法追訴或裁定
    交付審理。至觀察、勒戒或強制戒治執行完畢釋放後，「五
    年後再犯」者，前所實施之觀察、勒戒或強制戒治已足以遮
    斷其施用毒品之毒癮，為期自新及協助其斷除毒癮，仍適用
    「初犯」規定，始應先經觀察、勒戒、強制戒治之程序。從
    而依該次修正後之規定，僅限於「初犯」及「五年後再犯」
    二種情形，應先經觀察、勒戒或強制戒治之程序，此乃該條
    例第十條之例外規定。倘被告於五年內已再犯，經依法追訴
    處罰，縱其第三次（或第三次以上）再度施用毒品之時間，
    在初犯經觀察、勒戒或強制戒治執行完畢釋放五年以後，因
    與單純之「五年後再犯」之情形有別，不合於「五年後再犯
    」之例外規定；且因已於「五年內再犯」，顯見其再犯率甚
    高，原實施觀察、勒戒或強制戒治，已無法收其實效，即應
    回歸原則性規定，由檢察官逕行起訴，依該條例第十條處罰
    等，有最高法院九十五年度台非字第一六一號、第一九０號
    、第二四六號判決、第二九六號、第三一０號、九十六年度
    台非字第二三六號判決意旨，以及最高法院九十五年度第七
    次刑事庭會議可資參佐。是以，本件被告施用甲基安非他命
    之時間雖距前次觀察勒戒釋放時已逾五年，然揆諸前開說明
    ，其本次施用毒品犯行仍應依法追訴處罰。從而，本件事證
    明確，被告施用第二級毒品之犯行明確，應依法論科。
三、按施用甲基安非他命後會影響記憶能力及自主神經系統，判
    斷力及意志力亦均受限制，甚至引起精神錯亂，抑制呼吸，
    並具有成癮性、濫用性，戒解不易，嚴重戕害人之身心健康
    ，危害社會，故依據毒品危害防制條例第二條第二項第二款
    列為第二級毒品，均不得非法施用、持有。故核被告所為，
    係犯毒品危害防制條例第十條第二項施用第二級毒品罪。被
    告施用第二級毒品甲基安非他命前後持有第二級毒品甲基安
    非他命之低度行為，應為施用之高度行為吸收，均不另論罪
    。又被告前於八十九年間因施用毒品案件，經本院裁定送觀
    察勒戒後，因認無繼續施用傾向，於八十九年八月二十九日
    釋放出所，並由臺灣臺北地方法院檢察署檢察官於同日以八
    十九年度毒偵字第四九五號不起訴處分確定；復於九十四年
    間因施用毒品案件，經本院於九十四年五月二十五日以九十
    四年度簡字第九八三號判決判處有期徒刑四月確定，於九十
    四年十二月二十六日縮短刑期滿執行完畢；又於九十四年間
    因施用毒品案件，經本院於九十四年九月二十七日以九十四
    年度簡字第一九六二號判決判處有期徒刑六月確定，於九十
    五年九月十四日縮短刑期滿執行完畢；再於九十五年間因施
    用毒品案件，經本院於九十五年八月二十五日以九十五年易
    字第一六二六號判決判處有期徒刑七月，並經臺灣高等法院
    於九十五年十月二十五日以九十五年上易字第一九一一號駁
    回上訴而確定，嗣經臺灣高等法院以九十六年度聲減字第一
    二二號裁定減刑為有期徒刑三月又十五日，甫於九十六年七
    月十六日縮短刑期執行完畢等情，有臺灣高等法院被告前案
    紀錄表（見本院卷第四頁至第二０頁）在卷可憑，其於五年
    內故意再犯本案有期徒刑以上之罪，為累犯，應依刑法第四
    十七條第一項規定加重其刑。爰審酌被告不思上進，沾染施
    用毒品之惡習，且前已因施用毒品案件，經觀察勒戒後，仍
    未能把握自新機會徹底戒除施用毒品之惡習，而再施用足以
    導致人體機能發生依賴性、成癮性及抗藥性等障礙之第二級
    毒品甲基安非他命，戕害自身健康，漠視法令禁制，惟尚能
    坦承犯行，犯後態度頗佳，暨其犯罪動機、手段、施用毒品
    之次數等一切情狀，量處如主文所示之刑。又扣案之第二級
    毒品甲基安非他命一小包（不包空包裝袋，驗餘淨重零點零
    二三八公克）及扣案殘渣袋中之甲基安非他命殘渣，均應依
    毒品危害防制條例第十八條第一項前段規定沒收銷燬之；包
    裝上開甲基安非他命之空包裝袋及扣案之包裝上開甲基安非
    他命殘渣之空包裝袋各一個，有防止毒品裸露、逸出及潮濕
    之功用，並便於攜帶使用，與扣案之玻璃球吸食器一組，均
    為被告所有供犯本罪所用之物，業據被告於本院偵查中時陳
    明在卷（見偵查卷第一０頁、第三八頁），均應依刑法第三
    十八條第一項第二款之規定宣告沒收。
據上論斷，應依刑事訴訟法第二百七十三條之一第一項、第二百
九十九條第一項前段，毒品危害防制條例第十條第二項，第十八
條第一項前段，刑法第十一條前段、第四十七條第一項、第三十
八條第一項第二款，判決如主文。
本案經檢察官蔡宏展到庭執行職務。
中    華    民    國    九十七    年  十  月  二十七  日
                  刑事第五庭    法  官  鄭昱仁
上正本證明與原本無異。
如不服本判決，應於判決送達後10日內（應抄附繕本）向本院提
出上訴狀（上訴書狀應敘述具體理由。上訴書狀未敘述上訴理由
者，應於上訴期間屆滿後二十日內補提理由書於原審法院。）。
                                書記官  宋德華
中    華    民    國    九十七    年  十  月  二十七  日
附錄本案論罪科刑法條全文
毒品危害防制條例第10條
施用第一級毒品者，處 6 月以上 5 年以下有期徒刑。
施用第二級毒品者，處 3 年以下有期徒刑。


司法院資訊處製作；財團法人民間司法改革基金會備份。
